【裁判字號】    92,易,166
【裁判日期】    920912
【裁判案由】    傷害
【裁判全文】
臺灣嘉義地方法院刑事判決                          九十二年度易字第一六六號
    公  訴  人  臺灣嘉義地方法院檢察署檢察官
    被      告  丙○○
                丁○○
    右  一  人
    選任辯護人  吳碧娟律師
右列被告等因傷害案件，經檢察官提起公訴（九十二年度偵字第四五號），本院判決
如左：
    主  文
丙○○傷害人之身體，處有期徒刑陸月，如易科罰金，以參佰元折算壹日。扣案之鐵
棒壹支沒收。
丁○○無罪。
    事  實
一、丙○○於民國（下同）九十一年十月十日上午八時四十分許，在嘉義縣大林鎮中
    境里精南營區前，因駕駛計程車排班搭載休假離營官兵之事與其二哥戊○○發生
    爭執，心生不悅，基於傷害人身體之犯意，持其所有之鐵棒一支，與手持球棒之
    戊○○互毆，戊○○因而受有左側肱骨骨折、左上臂裂傷（１ｘ０．６ｘ０．３
    公分）、右前臂瘀挫傷（１２ｘ２公分）等傷害，嗣丙○○見戊○○受傷，持前
    揭鐵棍躲入精南營區，並將該鐵棍交予營區大門衛兵，其後，嘉義縣警察局民雄
    分局大美派出所員警何獻忠據報前往處理，扣得前揭鐵棒一支。
二、案經戊○○訴由嘉義縣警察局民雄分局移送台灣嘉義地方法院檢察署檢察官偵查
    起訴。
    理  由
壹、丙○○有罪部分：
一、(1)訊據被告丙○○對於右揭事實坦承不諱，且告訴人戊○○業已迭於警偵訊時及
    審理中指訴遭被告丙○○毆打之情，再有亞人醫院診斷證明書一紙在卷可參（見
    警卷第十六頁），復有鐵棒一支扣案可稽，堪信為真正。(2)其次，證人即員警何
    獻忠至案發現場處理時，告訴人手中持有球棒一支之事實，業據何獻忠及告訴人
    到庭陳明無訛（見警卷第三頁背面，本院卷第四十九頁、第一百三十九頁），而
    告訴人於案發當時有持球棒與丙○○互毆之情，亦據證人即精南營區大門衛兵哨
    長己○○到庭結稱無訛（見本院卷第一百三十七頁），堪信告訴人確實持球棒一
    支與丙○○互毆；雖然告訴人陳稱：當時我手上拿的球棒是郭文用來打我的，他
    跑進精南營區前，丟在地上，我撿起來，我沒有交給警察，且因不是我的東西我
    就把它丟掉云云（見警卷第三頁背面、本院卷第一百三十九頁），惟徵諸告訴人
    當時所持之球棒若果真係丙○○持以毆打告訴人之工具，則乃係丙○○犯本件傷
    害之證物，至屬要緊，告訴人理應將之交由員警扣押，隨案移送為憑，詎告訴人
    竟因不是自己之物而隨意丟棄，實與常情不合，且告訴人隨後改稱：我不知道丙○○把球棒拿到哪裡去云云（見卷第八十五頁），堪信告訴人並非空手遭丙○○
    毆打。(3)另次，告訴人雖稱：丙○○是拿球棒，不是用扣案鐵棍打我云云，然此
    與丙○○自承係用扣案鐵棍毆打告訴人之情未合，且本件並無任何球棒扣案可為
    證據，又告訴人與丙○○互毆時，丙○○係使用鐵棍，而丙○○躲入精南營區時
    ，將該鐵棒交予大門衛兵，嗣由員警何獻忠扣案等情，業據己○○與何獻忠到庭
    結證屬實（見本院卷第四十九頁、第五十頁、第一百三十五頁至第一百三十九頁
    、第一百七十三頁至一百七十七頁），再參諸告訴人所陳有前揭與常情不合之處
    ，繼者，告訴人於審理中復改稱：我不知道丙○○把球棒拿到哪裡去云云（見卷
    第八十五頁），翻異不一，難謂可採，故足信丙○○應係使用扣案鐵棍一支毆打
    告訴人，並非使用球棒，告訴人關於此部分所指，不能認為真正。至於證人即案
    發時在場之甲○○於審理時雖證稱：丙○○是拿球棒打告訴人云云（見本卷第四
    十五頁），惟此與甲○○於偵查中所陳：丙○○是拿木棍毆打告訴人之情不符（
    見偵卷第十八頁背面），是甲○○之證詞實有瑕疵，而本院復已查明實情如前，
    故難認甲○○之證詞為真正。(4)本件事證已臻明確，被告丙○○傷害犯行堪以認
    定。
二、核被告丙○○所為，係犯刑法第二百七十七條第一項之傷害罪。爰審酌被告素行
    、智識程度、犯罪之動機、目的、手段、僅因細故即毆傷告訴人、被告與告訴人
    為兄弟而互毆、告訴人所受傷害及犯後態度且未能取得告訴人之諒解等一切情狀
    ，量處如主文所示之刑，並依法諭知易科罰金之折算標準。扣案之鐵棍一支係被
    告丙○○所有，且供其犯本件罪行之用，業據其供明在卷，爰依第三十八條第一
    項第二款、第三項宣告沒收。
貳、丁○○無罪部分：
一、公訴意旨略以：被告丁○○於前揭時、地，基於共同傷害犯意，與同案被告即父
    親丙○○分持鐵棒、鋁棒毆打戊○○，戊○○因而受有前揭傷害，因認丁○○涉
    犯刑法第二百七十七條第一項之傷害罪嫌；公訴人認被告丁○○涉犯傷害罪嫌，
    係以告訴人之指訴、證人甲○○之證述、告訴人之驗傷診斷書一紙為主要論據。
二、按犯罪事實應依證據認定之，無證據不得推定其犯罪事實。又不能證明被告犯罪
    者，應諭知無罪之判決，刑事訴訟法第一百五十四條、第三百零一條第一項前段
    分別定有明文。而認定不利於被告之事實，須依積極證據，苟積極證據不足為不
    利於被告事實之認定時，即應為有利於被告之認定，更不必有何有利之證據。又
    告訴人之指訴係以使被告受刑事訴追為目的，是其陳述是否與事實相符，仍應調
    查其他證據以資審認，最高法院著有判例可循（最高法院三十年上字第八一六號
    、五十二年台上字第一三○○號判例參照）。
三、訊據被告丁○○固坦稱其於告訴人與丙○○互毆時在場，但堅決否認有毆打告訴
    人犯行。經查：
  (一)本件告訴人於審理時雖陳稱：當時被告丙○○在前我面持球棒、被告丁○○在我
    後面持鐵棍共同毆打我云云（見本院卷第一百九十三頁、第一百九十四頁），惟
    丙○○係持扣案之鐵棍一支毆打告訴人，且丙○○躲入精南營區時，將該鐵棒交
    予大門衛兵，嗣由員警何獻忠扣押等情，已見己○○與何獻忠前揭結證所述，並
    有鐵棍一支扣案足稽，而本件復無任何球棒扣案為證，已見前述，是告訴人之此
    等指訴是否可採，實非無疑；又告訴人於審理時先稱：丁○○從後面打我右手云
    云（見本院卷第四十四頁），嗣又改稱：我知道丁○○打我背後，但不知是身體
    何處云云（見本院卷第一百九十二頁），益見告訴人所述實有矛盾；再觀諸告訴
    人所受之左側肱骨骨折、左上臂裂傷、右前臂瘀挫傷等傷害，並無背後之傷害之
    情，是認告訴人關於遭丁○○從背後毆打之指訴，無法遽認為真正。
  (二)其次，證人甲○○雖到庭結證稱：丁○○有拿鐵棒毆打告訴人云云（見本院卷第
    四十五頁），惟甲○○於偵審時之證詞存有瑕疵之情，已見前述，且甲○○於本
    院所證：當時我聽到棍棒乒乓聲，轉頭去看，看到丙○○站在告訴人右手邊，丁○○站在告訴人「左手邊」云云（見本院卷第四十六頁），與告訴人所指丁○○
    站在我「後面」打我之情不符，而己○○亦到庭證稱：我看到告訴人與丙○○互
    毆時，只見丁○○蹲在旁邊看等語（見本院卷第一百三十六頁、第一百三十七頁
    ），是認尚難依據甲○○之證詞認為丁○○確有毆打告訴人之行為。至於證人即
    告訴人之大哥（亦為被告丙○○之大哥）於警訊時及審理中雖陳稱：我到現場時
    ，看到丁○○拿一支鐵棒跑到大門另一邊云云（見警卷第十一頁，本院卷第八十
    六頁），惟此業經丁○○認在卷，亦無此等丁○○所持鐵棒扣案足憑，再者，乙○○在警訊時陳稱：本件毆打完後，我才開車到現場等語（見警卷第十一頁），
    卻於偵查中改稱：我有看見丙○○、丁○○分持鐵棒及鋁棒打傷戊○○云云（見
    偵卷第十三頁背面），顯見乙○○之證詞亦有矛盾不一情形，故難以乙○○前揭
    所陳而對丁○○為不利之認定。
  (三)綜上所述，本院認為依憑告訴人與甲○○存有瑕疵之前揭指述，尚無從據以認定
    丁○○涉有毆打告訴人之犯行，此外，復查無其他積極證據足證被告有公訴人所
    指犯行，揆諸前開法條判例意旨，自應為丁○○無罪之諭知。
參、據上論斷，應依刑事訴訟法第二百九十九條第一項前段、第三百零一條第一項、
    刑法第二百七十七條第一項、第三十八條第一項第二款，罰金罰鍰提高標準條例
    第一條前段、第二項，判決如主文。
本案經檢察官陳玲香到庭執行職務。
中       華       民         國    九十二     年    九     月    十二   日
                     臺灣嘉義地方法院刑事第一庭
                                             法  官  盧  鳳  田
右正本證明與原本無異。
如不服本判決，應於判決送達後十日內向本院提出上訴狀( 應附繕本 )。告訴人或被
害人如對於本判決不服者，應具備理由請求檢察官上訴，其上訴期間之計算係以檢察
官收受判決正本之日期為準。
中       華       民         國    九十二     年    九     月    十二   日
                                            書記官  林  秀  惠
附錄本判決論罪法條全文：
刑法第二百七十七條第一項：
傷害人之身體或健康者，處三年以下有期徒刑、拘役或一仟元以下罰金。


司法院資訊處製作；財團法人民間司法改革基金會備份。
